【裁判字號】    99,上易,37
【裁判日期】    990324
【裁判案由】    公共危險
【裁判全文】
臺灣高等法院臺中分院刑事判決          99年度上易字第37號
上  訴  人  臺灣臺中地方法院檢察署檢察官
被      告  乙○○
選任辯護人  蘇若龍律師
            張績寶律師
上列上訴人因被告公共危險案件，不服臺灣臺中地方法院九十八
年度易字第三○八○號中華民國九十八年十一月二十七日第一審
判決（起訴案號：臺灣臺中地方法院檢察署九十八年度偵字第一
七五二六號），提起上訴，本院判決如下：
    主  文
上訴駁回。
    理  由
一、本案公訴人之公訴意旨略以：被告乙○○係設於臺中縣烏日
    鄉○○路一三二之六號「游德成樹脂有限公司」（以下簡稱
    為游德成公司）之負責人，其子游景期（另經本院九十八年
    度上易字第五四六號判處有期徒刑六月確定）係實際負責人
    。被告乙○○父子二人於民國（下同）九十六年十二月十二
    日十六時十分許，在上址工廠之廠房門口作業時，均明知其
    所經營買賣之化工原料「甲苯溶劑」，具有高度易燃性，為
    第四類易燃液體，原應注意保存，避免傾洩、溢流，更應避
    免與靜電、火焰、火花、熱及引火源接觸；且依當時情形亦
    無不能注意之情事；竟疏未注意，不慎將桶裝「甲苯溶劑」
    液體傾倒地面，並沿傾斜路面往對面同路一三二之一號之「
    立壕有限公司」（以下簡稱為立壕公司）方向溢流，進而接
    觸不明熱源或火源後，引發火勢，迅即鑄成大火，造成上址
    立壕公司廠房北側棚架中段嚴重受力坍塌、烤漆浪皮結構嚴
    重受燒變色、變形，廠房存放之耐燃ＰＶＣ踢腳板遭燒失嚴
    重炭化及立壕公司所有之車號ＳＴ－４３７９號自小貨車車
    頭燒燬、車斗底盤部分電線被覆及塑膠組件受燒軟化，而失
    火燒燬現有人所在之廠房建築物及他人所有物，致生公共危
    險。嗣於同日二十二時四十一分許，始經臺中縣消防局第三
    大隊消防人員撲滅火勢。因認被告乙○○涉犯刑法第一七三
    條第二項之失火燒燬現有人所在之建築物罪及同法第一七五
    條第三項之失火燒燬他人所有物罪嫌。
二、惟按犯罪事實應依證據認定之，無證據不得認定犯罪事實；
    又不能證明被告犯罪，應諭知無罪之判決；此於刑事訴訟法
    第一百五十四條第二項、第三百零一條第一項分別定有明文
    。又按刑法上之過失犯，以行為人對於結果之發生應注意並
    能注意而不注意為成立要件，亦即行為人須有防止結果發生
    之注意義務，且客觀上無不能注意之情事，竟疏未注意，違
    反其注意義務，造成危害之發生，而該危害之發生，與行為
    人之違反注意義務間，具有相當因果關係；而所謂相當因果
    關係，乃指行為與結果間所存在之客觀相當因果關係而言，
    即依經驗法則，綜合行為時所存在之一切事實，為客觀之事
    後審查，認為在一般情形下，有此環境，有此行為之同一條
    件，均可發生同一之結果者，則該條件即為發生結果之條件
    ，而依客觀之觀察，認為不必皆發生此結果者，則該條件與
    結果並不相當，不過為偶然之事實而已，其行為與結果間自
    無因果關係可言（最高法院二十六年上字第一七五四號、七
    十六年台上字第一九二號判例意旨參照）。再按刑事訴訟法
    上所謂認定犯罪事實之證據，係指足以認定被告確有犯罪行
    為之積極證據而言，如未能發現相當證據或證據不足以證明
    ，自不能以推測或擬制之方法，以為裁判基礎（最高法院二
    十九年上字第三一○五號及四十年台上字第八六號判例參照
    ）；而認定不利於被告之事實，須依積極證據，苟積極證據
    不足為不利被告之認定時，即應為有利於被告之認定，更不
    必有何有利之證據（最高法院三十年上字第八一六號判例參
    照）；若證據資料在經驗科學上或論理法則上尚有對被告較
    為有利之存疑，而無從依其他客觀方法排除此項合理之可疑
    ，即不得以此資料作為斷罪之基礎，且刑事訴訟制度受「倘
    有懷疑，則從被告之利益為解釋」、「被告應被推定為無罪
    」之原則所支配，故得為訴訟上之證明者，無論為直接或間
    接證據，須客觀上於一般人均不致有所懷疑而達於確信之程
    度者，始可據為有罪之認定，倘其證明尚未達於「確信」之
    程度，而有合理可疑存在時，即難據以為被告不利認定，換
    言之，在法律判斷上，即不能為被告有罪之認定。
三、證據能力部分：
（一）按刑事被告之詰問權，係指訴訟上被告有在審判庭盤詰證
      人之權利；為保障被告之反對詰問權，並與現行法對傳聞
      例外所建構之證據容許範圍求其平衡，證人雖未經被告之
      詰問，倘被告於審判中已經對該證人當庭及先前之陳述進
      行詰問，即已賦予被告對該證人詰問之機會，則該證人之
      陳述即屬完足調查之證據，而得作為判斷之依據。本案證
      人林家豪、郭嘉鳳、謝燕均已於原審法院審理時，基於
      證人地位，經合法具結，並在賦予被告乙○○對質詰問機
      會之情形下為證述，則證人林家豪、郭嘉鳳、謝燕於原
      審法院九十七年度易字第二五九五號案件審理中所為之證
      述均已屬完足調查之證據，自得作為本院本案憑斷之論據
      。
（二）另按被告以外之人於審判外之言詞或書面陳述，除法律有
      規定者外，不得作為證據，刑事訴訟法第一百五十九條固
      定有明文，惟被告以外之人於審判外之陳述，雖不符同法
      第一百五十九條之一至之四規定，而經當事人於審判程序
      同意作為證據，法院審酌該言詞陳述或書面陳述作成時之
      情況，認為適當者，亦得為證據；又當事人、代理人或辯
      護人於法院調查證據時，知有第一百五十九條第一項不得
      為證據之情形，而未於言詞辯論終結前聲明異議者，視為
      有前項之同意；以上於同法第一百五十九條之五第一、二
      項亦有明文規定。其立法意旨在於傳聞證據未經當事人之
      反對詰問予以核實，原則上先予排除，惟若當事人已放棄
      詰問或未聲明異議，基於證據資料愈豐富，愈有助於真實
      發現之理念，且強化言詞辯論原則，法院自可承認該傳聞
      證據例外擁有證據能力。經查，本案除上開證據能力之說
      明外，下列所引用之其餘各項證據，業經本院於審理期日
      踐行調查證據程序，而無論是檢察官，或是被告乙○○及
      其選任辯護人，均不爭議其證據能力。本院審酌該等證據
      作成時之客觀情況均無不當，並無不宜作為證據之情事，
      認以之為證據均屬適當，爰均依據刑事訴訟法第一百五十
      九條之五之規定，均採為證據。
四、本案公訴人認被告乙○○涉有上開失火燒燬現有人所在之建
    築物罪及失火燒燬他人所有物之犯行，係以：證人游景期於
    九十六年十二月十二日消防人員詢問中、警詢、偵查及原審
    法院九十七年度易字第二五九五號刑事案件審理中之陳述，
    及證人林家豪、郭嘉鳳、謝燕等人於同院同上刑案審理中
    之證述，以及臺中縣消防局火災原因調查報告書及其所附內
    政部消防署火災證物鑑定報告、國喬石油化學股份有限公司
    物質安全資料表等證據，為其對被告乙○○提起本案公訴之
    依據。嗣經本案經原審判決被告乙○○無罪之後，公訴人亦
    係以：（一）證人郭嘉鳳、周建民、謝燕等人均證稱被告
    乙○○有參與公司之經營，且案發當天油槽容器亦係被告乙
    ○○開車載回，並參與容器之清洗、處理；（二）被告乙○
    ○於其子游景期所涉犯之公共危險一案中，曾在偵查中證稱
    ：「我們把油槽帶回來之後，我們就放在貨車上清洗，我們
    用清水清洗，我們只洗外觀」等語，其子游景期就此部分亦
    表示無意見，另被告乙○○於九十六年十二月十二日之臺中
    縣消防局談話筆錄中亦自承：「．．．我就去收拾東西並和
    我小兒子在【擦拭】大型儲槽容器」之情。而證人游景期亦
    於九十六年十二月十二日之臺中縣消防局談話筆錄中陳稱：
    「今天早上買了一個空油槽，約在上午十一點載回家就在工
    廠之鐵捲門前以洗車機洗油槽，洗到下午約一、二點後，將
    油槽放置於廠內地面，我和我父親（即被告）、弟弟，就繼
    續做善後工作，將油槽內之鐵鏽、泥土及殘餘水清出」等語
    ，並於其所涉犯之公共危險一案之偵查中，供陳：「他（指
    其弟游景文）跟我爸爸（即被告乙○○）在工廠內做油槽外
    觀的處理，油槽外觀的土，有的是用水及洗車機沒法洗的，
    我爸或我弟在裡面用水及抹布在擦拭」等情，足認被告乙○
    ○當天應有參與清洗及擦拭油槽容器無訛；（三）證人郭嘉
    鳳於游景期涉犯公共危險一案偵查及審理與本案審理時，均
    證稱：當天被告、被告的兩個兒子及一些工人有在清洗一些
    大桶子，他們從早到晚都有陸陸續續在清洗一些桶子，他們
    當時是如何清洗伊並不知道，但在火災前的十幾分鐘，伊有
    聞到比平常更為嗆鼻的化學氣味等語，另於本案審理時，亦
    到庭證稱：「（檢察官問：是誰在清洗？）我記得是年輕的
    游先生，還有幾位工人，包括一位老先生在內，我比較不認
    得老先生是誰」、「（檢察官問：對於你所稱房東兒子是游
    景期，但是名字不太確定，及對面公司的人還是有包括你們
    公司的人，你回答說就你所知是房東及房東的二個兒子及另
    外一個你不認識的人，你所指的房東是否在庭被告？）前年
    的事情我不太記得，如果他是游景期的爸爸應該是」等情，
    益徵被告乙○○確有參與清洗、處理油槽等情甚明；（四）
    參以內政部消防署火災證物鑑定報告，送驗之地面水泥塊、
    柏油塊及布料均含有甲苯溶劑或含有甲苯溶劑及汽油類促燃
    劑，益徵被告乙○○當時先以清水清洗油槽後，再以甲苯溶
    劑處理油槽內殘留之尿素甲醛等油漬，否則火災現場遺留擦
    拭舊油槽之布料，不可能亦沾染甲苯溶劑及汽油類促燃劑等
    情詞，上訴指摘原審判決被告乙○○無罪不當。
五、惟本案被告乙○○堅決否認伊有公訴人所指訴之上開失火燒
    燬現有人所在之建築物罪及失火燒燬他人所有物之犯行，並
    辯稱：游德成公司早在四、五年前即已交由伊兒子游景期經
    營，伊沒有管公司的事情，火災當天因魏秋水到公司做事，
    伊只是與魏秋水聊天，並沒有碰觸到甲苯溶劑，也沒有去清
    洗大型儲槽容器等語。
六、經查，本案被告乙○○係設於臺中縣烏日鄉○○路一三二之
    六號游德成公司之負責人，九十六年十二月十二日下午四時
    十分許，設於臺中縣烏日鄉○○路一三二之一號之立壕公司
    之廠房有發生火災，導致立壕公司廠房北側棚架中段嚴重受
    力坍塌、烤漆浪皮結構嚴重受燒變色、變形，廠房存放之耐
    燃ＰＶＣ踢腳板遭燒失嚴重炭化及立壕公司所有之車號ＳＴ
    －４３７９號自小貨車車頭燒燬、車斗底盤部分電線被覆及
    塑膠組件受燒軟化，上開各情除為被告乙○○所不否認之外
    ，並有游德成公司之基本資料及臺中縣消防局九十七年一月
    二日火災原因調查報告書及所附火災現場照片附卷可憑，此
    部分事實堪以認定。又在上開火災發生之後，經臺中縣消防
    局人員分別於九十六年十二月十二日、九十六年十二月十三
    日、九十六年十二月十七日至現場勘察，依據現場燃燒後狀
    況、採樣證物之鑑定報告（其中內政部消防署火災證物鑑定
    報告，係鑑認於一三二－一號及一三二－六號間之道路上所
    採集之六個不同地點之證物，其中第一、三、五、六地點之
    證物「含有甲苯溶劑及汽油類促燃劑」，第二、四地點之證
    物「含有甲苯溶劑」）、及關係人談話供述等事證綜合研判
    ，係認：「一三二－一號及一三二－六號間的道路上發生易
    燃性液體大範圍燃燒情形，為最初起火點」、「起火原因不
    排除易燃性甲苯溶劑傾倒處理不慎而引燃之可能性」；上開
    各情有臺中縣消防局九十七年一月二日火災原因調查報告書
    暨所附內政部消防署鑑定案件編號第九六二二一四號火災證
    物鑑定報告、火場勘查現場物品配置圖(二)、火場勘查現場照
    相位置圖(三)各一紙、火災現場照片九十二張附卷可稽。又經
    檢察官向內政部消防署函查結果，內政部消防署亦於九十七
    年四月十日以消署調字第○九七○○○八九一三號函，覆示
    ：「甲苯閃火點為攝氏４．４度，根據內政部消防署【公共
    危險物品及可燃性高壓氣體設置標準暨安全管理辦法】屬第
    四類易燃液體之第一石油類，係指在一大氣壓時，閃火點未
    達攝氏２１度者。該類物質閃火點低，具有高度易燃性，接
    觸火源，極易著火繼續燃燒。另依據財團法人工業技術研究
    院【甲苯物質安全資料表】，甲苯應避免與靜電、火燄、火
    花、熱或其他引火源接觸。是以，在旨揭前提下，接觸靜電
    、火燄、火花、熱或其他引火源時，有引燃火災之可能性」
    等情（見三八○八號偵卷第一三二頁）。依據上開調查鑑定
    結果，可認定本件火災發生之原因，係因易燃性甲苯溶劑傾
    倒處理不慎，復接觸靜電、火燄、火花、熱或其他引火源所
    引起。其中，就直接引燃上開易燃性甲苯溶劑之火源或熱源
    部分，公訴人並未指訴係被告乙○○所為。依據卷內資料，
    亦無積極之證據可資證明係被告乙○○引燃上開易燃性甲苯
    溶劑，本院自無從為此不利於被告乙○○之認定。
七、次查，本案公訴人雖依據上開證據，指訴被告乙○○有不慎
    將桶裝甲苯溶劑傾倒地面，致令上開傾倒之甲苯溶劑沿傾斜
    之路面往對面同路一三二之一號之立壕公司方向溢流，後因
    接觸不明之熱源或火源以致引發火勢。惟查：
（一）本件火災發生當日，立壕公司之員工計有證人林家豪、郭
      嘉鳳及謝燕等三人係在立壕公司，其等三人於偵、審中
      之證詞如下：
（１）證人林家豪於九十七年二月二十七日在檢察官偵訊時，係
      證稱：「我看到火苗是從一三二之六號的門口往我們這邊
      過來，是從鐵捲門門口處往我們工廠門旁的踢腳板處斜向
      過來，因液體是從鐵捲門過來，火苗隨著液體跑，在燒起
      來的前二、三十分鐘左右我有聞到一股化學藥味，是一股
      臭味。我看到火苗當時距離鐵捲門最近的人是有一到二個
      人，是年輕的人，我可確定不是魏秋水。當火苗燒起來時
      有看到一、二個年輕人在滅他們那邊的火，滅掉火後再過
      來要滅我們這邊的火，但我們這邊的液體較多，火勢較大
      ，滅火失敗，火勢沿我們踢板開始往鐵皮屋的空隙燒過來
      ，從貨車往線板存放區燒過去，在我工廠完全燒起來後才
      又擴及到我們後面一二二之一號那裡」等語（見三八○八
      號偵卷第五四頁）。嗣在原審法院九十七年度易字第二五
      九五號刑事案件（即游景期被訴公共危險案件）審理時，
      及於本案原審法院審理時，證人林家豪則係證稱：當天下
      午伊在辦公室裡面，聽到外面有人喊著火，伊抬頭看外面
      中庭，地面已經開始著火，然後火勢由對面跟中間的空地
      開始蔓延過來，因為伊公司的地勢比較低窪，地上有液體
      狀的液體，火就沿著液體燒過來伊們的工廠；伊即出去幫
      忙救火，伊當天有聞到一股化學藥味，伊中午十一、十二
      點回來的時候有看到地面是濕的，且有聞到一股很重的化
      學藥味，然後下午一點又出去送貨，下午三、四點回來的
      時候也有聞到與中午聞到的味道一樣，之前就聞過相同刺
      鼻的味道，是問過資深的同事才知道那是甲苯的味道，伊
      聽到失火了後出去看時，有看到對面公司員工大約三、四
      人幫忙滅火，伊在火災現場有聽到有人說是東西倒掉了，
      然後就起火，伊只有聽到那個聲音但伊不清楚是誰說的，
      那個聲音是男生的聲音，當天伊有看到對面人員在清洗容
      器，但伊沒有看到被告乙○○，是他的兒子在那邊清洗，
      容器很大，他們人站在堆高機上面清洗，我看到他們用水
      管清洗，至於如何清洗，伊沒有很注意等情（見原審法院
      九十七年度易字第二五九五號卷第一二二至一二六頁、本
      案原審卷宗第七○至七二頁）。
（２）證人郭嘉鳳於九十七年二月二十七日在檢察官偵訊時，係
      證稱：「一開始我聽到有人喊著火，不清楚何人在喊，林
      家豪當時站在我們辦公室內門門口，我們三人同時聽到聲
      音，我跟另一位女同事站在鐵捲門內往外看，看到地面上
      有火，有看到對面的游景期及其他的工作人員在滅火，有
      無看到游景文我不確定，但我有看到那老人家，就是他爸
      爸乙○○，乙○○站在他們的鐵捲門外，游景期站在位置
      圖上採證點四號的位置在滅火，他看到我跟女同事在看時
      ，因我們平常互動不錯，所以他跟我們講說他們東西掉下
      來，我確實有看到地面上有液體，是在巷道中間點我們鐵
      捲門中間有液體流過來，我有看到他們有個圓椎狀像漏斗
      的東西倒在地面上，．．．當天從早上開始我們就有看到
      他們在工廠外清理那類似漏斗狀的大桶子，．．．火災當
      時我看到那個桶子是倒在地上的」、「（地面上的液體可
      否看出是從桶子流出的？）我不確定，在被告（游景期）
      跟我們講有東西倒下來時，我看過去是那個桶子倒下來的
      ，跟他們門口的鐵桶沒有關係」等語（見三八○八號偵卷
      第五四頁）。嗣在原審法院九十七年度易字第二五九五號
      刑事案件（即游景期被訴公共危險案件）審理時，及於本
      案原審法院審理時，證人郭嘉鳳則係證稱：當天下午伊在
      公司辦公室裡面聽到公司外面有人喊失火，就與同事謝
      燕、林家豪一起出去外面看，看到有一群人在滅火，伊對
      被告乙○○不是很有印象，伊比較有印象的是被告的兒子
      游景期，因為游景期會到辦公室與伊接洽事情，所以才比
      較有印象，火災發生時伊有問游景期是怎麼回事，游景期
      說東西倒了，然後比著旁邊，沒有說什麼東西倒了，但伊
      有看到是一個鐵灰色圓錐狀的桶子倒在地上，該桶子也不
      小，伊到外面看到火勢朝伊公司前進的時候，伊有衝進辦
      公室打電話報警，之後游景期也有衝進來叮嚀伊要報警，
      伊在火災前的十幾分左右在辦公室有聞到比一般聞到的更
      為嗆鼻的化學氣味，又伊在火災當天有看到對面公司在工
      廠門口清洗較大的桶子，從上午到中午都有看到，下午還
      有沒有繼續清洗，伊不太有印象，清洗桶子後地上一片濕
      濕的，伊不確定是否係油漬，伊認為是水，因為有看到用
      水管在噴及洗的動作，早上清洗桶子時還沒聞到嗆鼻的氣
      味，是下午大概火災發生前才聞到一股比較重的味道，火
      災發生時有看到一個桶子倒在地上，但不確定是否係他們
      所清洗的桶子等語（見本案原審法院卷第四○至四三頁、
      同院九十七年易字第二五九五號卷第一二九至一三○頁）
      。而就本案被告乙○○有無參與清洗桶子部分，證人郭嘉
      鳳於原審法院九十七年易字第二五九五號刑事案件審理時
      ，係證稱：「我知道他們從早到晚都有陸陸續續在清洗一
      些桶子」、「房東、房東的兩個兒子跟一些工人（在清洗
      ）」、「都是（清洗）一些比較大的（桶子）」、「（是
      否與你在發生火災所看到倒下的桶子是一樣的桶子？）蠻
      類似但我不確定」等語（見上開卷宗第一二九頁）；但於
      本案原審法院審理時，證人郭嘉鳳則係證稱：「（在庭被
      告乙○○當天是否有幫忙清洗桶子？）我沒有印象」、「
      他如果是游景期的爸爸，就是（之前）我所謂的房東」、
      「（在清洗大型桶子的時候，被告乙○○有幫忙清洗還是
      在旁邊看？）我沒有印象」、「（之前在本院作證的時候
      ，為何說是房東及二個兒子在幫忙清洗？）我有看到房東
      在場，但他有沒有清洗我不確定」等情（見本案原審卷宗
      第四二頁）。
（３）證人謝燕於九十七年五月十三日在檢察官偵訊時，係證
      稱：「當天大約接近（下午）四點，聽到外場在喊失火，
      我和同事郭嘉鳳一起出來看，走出公司看到乙○○的兒子
      ，我不知名字，跟其他的員工拿著滅火器出來，在滅我們
      門口貨車的火勢，．．．火勢一直沒控制住，我們旁邊還
      有一些踢腳板，火勢沿著踢腳板燒上來，我只知道貨車旁
      的通道上的地面上有液狀的東西，因為那時他們那邊的人
      喊說有東西倒下來，因為我同事郭嘉鳳有問他們是什麼東
      西倒下來，是我同事問他們是怎麼著火的，他們就有人喊
      說他們東西倒下來，但我沒聽到他們說什麼東西倒下」、
      「（你有無往他們的廠房查看地上有何容器倒下？）我沒
      有」等語（見三八○八號偵卷第一六三頁）。嗣在原審法
      院九十七年度易字第二五九五號刑事案件（即游景期被訴
      公共危險案件）審理時，及於本案原審法院審理時，證人
      謝燕則另證稱：伊當天在公司辦公室裡聽到林家豪說失
      火了然後出去看，看到地上有液態的液體，從伊公司與對
      面公司中間空地延伸到伊公司車子底下，火災當天有聞到
      和之前所常常聞到的化學味道，郭嘉鳳有問游景期為何會
      起火，游景期有說他們的東西倒下了，但實際上是什麼東
      西倒了，伊也沒有看到，當天應該是他們的員工在清洗大
      型的東西，但伊沒有注意是誰在清洗等情（見本案原審法
      院卷第四四頁、同院九十七年易字第二五九五號卷第一三
      一至一三二頁）。
（４）綜觀證人林家豪之上開證詞，其雖指證火勢係沿著地面有
      甲苯味道之液體延燒，當天伊在中午十一、十二點回來公
      司的時候有看到地面是濕的，且有聞到一股很重的化學藥
      味，其後下午三、四點送貨回來亦有聞到相同味道，且當
      天伊亦有看到對面人員在清洗容器等語，但證人林家豪同
      亦指證伊並沒有看到被告乙○○有參與清洗容器。其證詞
      顯不足為不利被告乙○○之認定。又依據證人郭嘉鳳之上
      開證詞，其雖指證火勢係沿著圓椎狀容器傾倒之後流在地
      面之液體延燒，但其並未指證上開圓椎狀容器係被告乙○
      ○所傾倒。至於被告乙○○有無參與清洗容器，依據證人
      郭嘉鳳於檢察官偵訊時所為之上開證詞，其並未指證其有
      看到被告乙○○有參與清洗容器。嗣在原審法院九十七年
      易字第二五九五號刑事案件審理時，證人郭嘉鳳雖曾證稱
      ：「我知道他們從早到晚都有陸陸續續在清洗一些桶子」
      、「房東、房東的兩個兒子跟一些工人（在清洗）」、「
      都是（清洗）一些比較大的（桶子）」等語，但其同有證
      稱：「（是否與你在發生火災所看到倒下的桶子是一樣的
      桶子？）蠻類似但我不確定」之情。且在本案原審法院審
      理時，證人郭嘉鳳則已證稱：「（在庭被告乙○○當天是
      否有幫忙清洗桶子？）我沒有印象」、「他如果是游景期
      的爸爸，就是（之前）我所謂的房東」、「（在清洗大型
      桶子的時候，被告乙○○有幫忙清洗還是在旁邊看？）我
      沒有印象」、「（之前在本院作證的時候，為何說是房東
      及二個兒子在幫忙清洗？）我有看到房東在場，但他有沒
      有清洗我不確定」等情。綜觀證人郭嘉鳳之上開證詞，其
      對被告乙○○有無參與清洗容器，及係參與清洗何種容器
      等事實，顯難認為已有明確可信之指證，自難捨其中有利
      於被告乙○○之證詞於不論，僅擇其中不利於被告乙○○
      部分，為不利於被告乙○○之認定。另外，依據證人謝
      燕於偵、審中之證詞，其同未指證上開圓椎狀容器係被告
      乙○○所傾倒，亦未指證被告乙○○有參與清洗容器，其
      證詞亦不足為不利於被告乙○○之認定。
（二）又本案被告乙○○之子即證人游景期在本案警、偵、審中
      ，始終否認其與游德成公司人員有以甲苯溶劑清洗油槽，
      自難認定其有指證被告乙○○有以甲苯溶劑參與清洗油槽
      容器之情事。又證人游景期雖曾於九十六年十二月十二日
      在臺中縣消防局人員於火災現場調查時，陳稱：「今天早
      上買了一個空油槽，約在上午十一點載回家，就在工廠之
      鐵捲門前用洗車機洗油槽，洗到約下午一、二點，將油槽
      放置於廠內地面，我和我父親、弟弟就繼續做善後工作，
      將油槽內之鐵銹、泥土和殘餘之水清出」等語（見九十七
      年度他字第二六八號偵卷第四○頁），並於檢察官偵訊時
      供陳：「（在火災發生前向林金全買回來的大鐵桶是否放
      在工廠門口？）是放在工廠門口的貨車上，沒有放地上，
      在門外的貨車上直接清洗，由我一人從十一點洗到一點，
      使用洗車機及清水下去洗」、「（火災發生當時，鐵桶是
      否還在門外？）沒有，我一點洗完時已移到工廠內．．．
      」、「我那天只有用清水洗而已，我並不知道（為何地面
      上有甲苯溶劑的東西），我沒有用任何溶劑洗」、「（我
      ）沒有（清洗油槽內部）」、「（火警發生前，你出去外
      面發現火警時，游景文在作何事？）他跟我爸在工廠內作
      油槽外觀的處理，油槽外觀的土，有的是用水及洗車機沒
      法洗的，我爸和我弟在裡面用水及抹布在擦拭」（偵字第
      三八○八號偵卷第六一頁）、「（對於火災現場勘查紀錄
      及原因研判報告，起火原因研判部分有無意見？）我們把
      油槽帶回來之後，我們就在貨車上清洗，我們只洗外觀，
      沒有用甲苯洗，甲苯主要用於油漆稀釋用的，而且是有毒
      物，不可能用來清洗」、「當天我們沒有使用甲苯，油槽
      不可能外漏，我不知道為何會驗出甲苯，甲苯在三、五分
      鐘就揮發掉了，當天我們沒有用甲苯清洗油槽」等情（見
      九十七年度他字第二六八號偵卷第一二○、一二一頁）。
      但綜觀其上開供詞，上開空油槽之長時間清洗工作，仍係
      證人游景期個人所為。縱使被告乙○○僅曾參與事後將油
      槽內之鐵銹、泥土和殘餘之水清出之工作，但上開行為是
      否可認定與引燃火災之甲苯溶劑之溢流有關，亦別無其他
      旁證足資佐認。另外，用水及抹布擦拭油槽之外觀，亦難
      認定此會與引燃火災之甲苯溶劑之溢流有關。其後證人游
      景期在原審法院審理時，亦證述被告乙○○並未參與油槽
      清洗之工作，其證詞亦不足為被告乙○○不利之認定。
（三）另證人周建民（立壕公司副理）在上開火災發生當時，係
      在外出拜訪客戶之途中，此情已據其在台中縣消防局烏日
      分局人員訪談時陳述在卷。其在原審法院審理時，雖有證
      述：「事發那天他們清洗的容器很大，所以我有印象，他
      們是放在三噸半的卡車上面洗的，把容器放倒，開口朝我
      們公司，我看到他們用水清洗」、「（當天有無聞到什麼
      味道？）有，甲苯的味道」等語，但其同亦在原審法院證
      稱：「（當天你看到那些人在清洗？）我有印象的是游景
      期」、「我當時沒有看到被告（乙○○）」之情（見原審
      卷宗第七三頁），其證詞自亦不足為被告乙○○不利之認
      定。此外，證人魏秋水在警、偵、審中，主要係就其在火
      災發生之前，曾在游德成公司之工廠內從事焊接鐵桶之事
      為陳述，並曾在臺中縣消防局人員詢問時，陳稱：「（你
      在工廠內焊接時，游姓父子在何處作何事？）我只有看到
      乙○○的一個兒子在辦公室北側銀色大鐵桶上，我不知道
      他在作何事，其他人我就不知道了」等語（見二六八號偵
      卷第三三頁），其並未指證被告乙○○有使用甲苯清洗油
      槽之情事。而就其焊接鐵桶所產生之火花，公訴人並未認
      定是引起本件火災之直接原因；如有此情並有過失，亦應
      由證人魏秋水負刑法行為人之責任（其僱用人僅有民事責
      任）。
（四）再者，本案被告乙○○在臺中縣消防局人員詢問時，係陳
      稱：「（請你詳述十二月十二日當天你在烏日鄉○○路一
      三二之六號的作業流程？）我約十點和我兒子開貨車出門
      ，並將焊接工人和容器桶約十一點載回到工廠，倒車進南
      側大門，把大型儲槽容器鐵蓋子打開後，由我兒子游景期
      用洗車機吸水清洗外觀，我和小兒子在空地打掃停車場，
      後來我兒子告訴我大型儲槽容器已經洗好，要我把車開進
      去，我便倒車開進廠內，我兒子用天車吊高後，我再把車
      子開去靠近洗水台附近，我就去收拾東西並和小兒子在擦
      拭大型儲槽容器．．．」等語（見二六八號偵卷第三六頁
      ）；上開擦拭應係擦乾之意，自難認定係將引燃火災之甲
      苯溶劑溢流於路上之行為。又被告乙○○在檢察官偵查中
      ，雖曾陳稱：「（對於火災現場勘查紀錄及原因研判報告
      ，起火原因研判部分有無意見？）我們把油槽帶回來之後
      ，我們就在貨車上清洗，我們用清水清洗，我們只洗外觀
      ，沒有用甲苯洗，甲苯主要用於油漆稀釋用的，而且是有
      毒的，不可能用來清洗」等語（見同上偵卷第一二○頁）
      ，但如與其在臺中縣消防局人員詢問時所為之上開陳述，
      及其在偵、審中所為之其他陳述（均否認其有用水或甲苯
      溶劑清洗油槽）相互印證，其在檢察官偵查中所為之上開
      陳述，旨在針對火災現場勘查紀錄及原因研判報告，而否
      認火災之發生與「游億成公司」人員有關，其所供稱之「
      我們」，應係未就清洗過程各階段行為人為具體陳述之概
      括用語，且其亦否認有使用甲苯清洗，自難認定此係被告
      乙○○參與犯罪之自白；縱認此係參與犯罪之自白，此部
      分自白既與前開證據不合，亦無從遽以對被告乙○○論科
      公共危險之罪責。
八、綜上理由，本案確無積極之證據足以認定被告乙○○確有公
    訴人所指訴之公共危險犯行。原判決以被告乙○○之犯罪不
    能證明，乃依據刑事訴訟法第三百零一條第一項之規定，為
    被告乙○○無罪之判決，核無不當。公訴人仍以上開情詞，
    上訴指摘原審判決被告乙○○無罪不當，其上訴核無理由，
    應予駁回。
九、據上論斷，應依刑事訴訟法第三百六十八條，判決如主文。
本案經檢察官甲○○到庭執行職務。
中    華    民    國    99    年    3     月    24    日
            刑事第三庭    審判長法  官  王  增  瑜
                                法  官  梁  堯  銘
                                法  官  廖  柏  基
上列正本證明與原本無異。
不得上訴。
                                書記官  曾  煜  智
中    華    民    國    99    年    3     月    24    日

司法院資訊處製作；財團法人民間司法改革基金會備份。
